【裁判字號】    97,訴,1001
【裁判日期】    970530
【裁判案由】    毒品危害防制條例
【裁判全文】
臺灣板橋地方法院刑事判決              97年度訴字第1001號
公  訴  人  臺灣板橋地方法院檢察署檢察官
被      告  丙○○
選任辯護人  梁水源律師
上列被告因違反毒品危害防制條例案件，經檢察官提起公訴（97
年度偵緝字第331號），本院判決如下：
           主  文
丙○○販賣第二級毒品，累犯，處有期徒刑柒年陸月。販賣第二
級毒品所得新臺幣伍佰元沒收，如全部或一部不能沒收時，以其
財產抵償之；又販賣第二級毒品，累犯，處有期徒刑柒年陸月。
販賣第二級毒品所得新臺幣壹仟元沒收，如全部或一部不能沒收
時，以其財產抵償之。應執行有期徒刑拾肆年。販賣第二級毒品
所得新臺幣壹仟伍佰元沒收，如全部或一部不能沒收時，以其財
產抵償之。
           事  實
一、丙○○前於民國91年間，分別因施用第二級毒品、持有第一
    級毒品案件，經臺灣臺北地方法院以92年易字第540 號各判
    處有期徒刑7 月、7 月，應執行有期徒刑1 年確定；又於92
    年間，因施用第二級毒品案件，經本院以92年簡字第2794號
    判處有期徒刑6 月確定，前開三罪接續執行，均於94年9 月
    28日縮刑期滿執行完畢。詎其猶不知悔改，明知甲基安非他
    命係毒品危害防制條例第2 條第2 項所列管之第二級毒品，
    不得非法持有、販賣，竟基於共同意圖營利，販賣第二級毒
    品甲基安非他命之犯意，以其母陳葉玉柑名義所申辦之0000
    000000號行動電話作為聯絡工具，先後：(一)於96年5 月16日
    晚上7 時42分許，接獲甲○○以00000000000 號行動電話撥
    打上開0000000000號行動電話與之聯絡購買甲基安非他命後
    ，丙○○即於同日晚上7 時42分後某時，前往臺北縣永和市
    ○○路104 巷1 號4 樓甲○○住處，以新臺幣（下同）500
    元之價格，販賣甲基安非他命1 包予甲○○以牟利。(二)於96
    年5 月中旬間某日，接獲丁○○以0000000000號行動電話撥
    打上開0000000000號行動電話與之聯絡購買甲基安非他命後
    ，丙○○即於同日下午6 時許，前往臺北縣永和市○○路75
    巷丁○○工作地點，以1000元之價格，販賣甲基安非他命1
    包予丁○○以牟利。
二、案經臺北市政府警察局內湖分局移送臺灣板橋地方法院檢察
    署檢察官偵查起訴。
    理  由
壹、證據能力有無之判斷：
一、按被告以外之人（包括證人、鑑定人、告訴人、被害人及共
    同被告等）於檢察事務官、司法警察官或司法警察調查中所
    為之陳述，與審判中不符時，其先前之陳述具有較可信之特
    別情況，且為證明犯罪事實存否所必要者，得為證據，刑事
    訴訟法第159 條之2 定有明文。故所謂「前後陳述不符」之
    要件，應就前後階段之陳述進行整體判斷，以決定其間是否
    具有實質性差異，惟無須針對全部陳述作比較，陳述之一部
    分有不符，亦屬之。而所謂「較可信之特別情況」之情形，
    亦應就前後陳述時之各種外部情況進行比較，以資決定何者
    外部情況具有可信性。若陳述係在特別可信之情況下所為，
    則虛偽陳述之危險性即不高，雖係審判外陳述，或未經被告
    反對詰問，仍得承認其有證據能力。所稱「外部情況」之認
    定，例示如下：
    (1)時間之間隔：陳述人先前陳述是在記憶猶新的情況下直接
    作成，一般與事實較相近，事後即可能因記憶減弱或變化，
    致有不清晰或陳述不符之現象發生。
    (2)有意識的迴避：由於先前陳述時被告未在場，是陳述人直
    接面對詢問警員所為陳述較為坦然；事後可能因陳述人對被
    告有所顧忌或同情，因而在被告面前較不願陳述不利被告之
    事實。
    (3)受外力干擾：陳述人單獨面對檢察事務官或司法警察（官
    ）所為之陳述，程度上較少會受到強暴、脅迫、詐欺、利誘
    或收買等外力之影響，其陳述較趨於真實。若被告在庭或有
    其他成員參與旁聽時，陳述人可能會本能的作出迴避對被告
    不利之證述，或因不想生事乃虛構事實而為陳述。
    (4)事後串謀：目擊證人對警察描述所目睹情形，因較無時間
    或動機去編造事實，客觀上亦較難認與被告間有勾串情事，
    其陳述具有較可信性。但事後因特殊關係，雙方可能因串謀
    而統一口徑；或事後情況變化，兩者從原先敵對關係變成現
    在友好關係等情形，其陳述即易偏離事實而較不可信。
    (5)警詢或檢察事務官偵查時，有無辯護人、代理人或親友在
    場：如有上開親誼之人在場，自可期待證人為自由從容之陳
    述，其證言之可信度自較高。
    (6)警詢或檢察事務官所作之偵查筆錄記載是否完整：如上開
    筆錄對於犯罪之構成要件、犯罪態樣、加重減輕事由或起訴
    合法要件等事實或情況，均翔實記載完整，自可推定證人之
    陳述，與事實較為相近，而可信為真實。法院應斟酌上列因
    素綜合判斷，亦應細究陳述人之問答態度、表情與舉動之變
    化，此一要件係屬訴訟法事實之證明，以自由證明為已足，
    且應由主張此項證據之人證明。惟此僅係確定上開陳述有無
    證據能力而已，至該證據具有證據能力後，其證據力之強弱
    問題，仍待法院綜合全辯論意旨及調查證據所得，依法認定
    之。經查：證人丁○○於警詢中證稱：「（問：你所吸食之
    安非他命係向何人購買？於何時、地購買？共購買幾次？每
    次數量及價錢多少？都是如何聯絡交易？）我是向朋友綽號
    『阿吉』之男子，購買安非他命自己施用，我有給他錢。是
    以我的行動電話打給他，行動電話號碼忘記了，我向『阿吉
    』購買2 次，於96年5 月中旬約下午18時左右，在我工作的
    工地內（永和市○○路75巷內），他親自拿安非他命1 包代
    價1000元」、「（問：警方提供指認犯嫌紀錄表編號3 丙○○是綽號『阿吉』之男子？）是他本人」、「（問：門號
    0000000000是何人使用？）綽號『阿吉』使用」、「（問：
    經警方實施通訊監察0000000000門號，發現你於96年5 月17
    日17時14分通話《目號0000000000》，你說：喂! 好了嗎，
    丙○○回答：拿給他了啊。你說：好啦。丙○○回答：不然
    你叫他先拿一千。你說：他說一千你的太少啊。丙○○回答
    ：隨便你，看你要怎樣。你說：一千那你要拿多少給人家。
    丙○○回答：跟你的一樣啊。你說：跟我的一樣，他說太少
    啊。丙○○回答：啊我不會講。你說：先不要講啦。丙○○
    回點：好啦。等語內容，你有何解釋？）是我朋友拜託我，
    向丙○○購買毒品安非他命，並沒有轉賣毒品安非他命」等
    語在卷（見96年度偵字第22701 號偵查卷第15頁至第16頁）
    ；惟其於法院審理時證稱：「（問：你是否有跟被告買過二
    級毒品安非他命？）沒有」、「（問：你於警詢中說你向阿
    吉買過兩次安非他命，每次買一千元一包，有何意見？）那
    是警察騙我說，只要我說出來就要放我走。但是我說出來，
    沒有放我走，還對我驗尿，最後我才會被勒戒，當天是有讓
    我走」等語（見本院卷第101 頁、第103 頁）。綜合上揭證
    人丁○○於警詢中及法院審理時之供述有前後陳述不符之情
    形，本院審酌其於警詢中之證述距案發日較近，當時記憶自
    較深刻，可立即反應所知，不致因時隔日久而遺忘案情；且
    較無來自被告或其他成員同庭在場之壓力而出於虛偽不實之
    指證，或事後串謀而故為迴護被告之機會；又員警在詢問證
    人時，要求證人要講出實話等等，探究其真意，應僅係警方
    要求證人坦白供出案情，勿虛偽陳述，以求得真相，尚不能
    據此認為證人之意志受到限制，況依證人丁○○於警詢中所
    述，其並非沒有施用毒品前科，則其對警方辦理毒品案件之
    法定程序應知之甚詳，自不可能僅因員警要伊說出毒品來源
    ，即設詞搆陷被告，另依證人丁○○於本院審理時所述：「
    （問：警察除了說你說出來就要放你走外，還有無其他欺騙
    你的話語？）警察叫我指認，我之前在水電行就認識被告」
    等語（見本院卷第104 頁），可見員警並無何施用欺騙手段
    讓證人誣指被告上開犯行，是證人丁○○於本院審理時聲稱
    是遭員警欺騙，才會在警詢中誣指被告販賣第二級毒品甲基
    安非他命云云，自無可採。揆諸上開說明，證人丁○○於警
    詢所為之陳述，客觀上應具有較可信之特別情況，且亦為證
    明犯罪事實存否所必要，依上揭規定，證人丁○○於警詢中
    之證言自有證據能力。
  (二)按有事實足認被告或犯罪嫌疑人犯有最輕本刑為三年以上有
    期徒刑之罪嫌，並危害國家安全或社會秩序情節重大而有相
    當理由可信其通訊內容與本案有關，且不能或難以其他方法
    蒐集或調查證據者，在偵查中得由檢察官核發通訊監察書，
    通訊保障及監察法第5 條第1 項第1 款、第2 項定有明文。
    又通訊監察書應記載下列事項：一、案由及涉嫌觸犯之法條
    。二、監察對象。三、監察通訊種類及號碼等足資識別之特
    徵。四、監察處所。五、監察理由。六、監察期間及方法。
    七、聲請機關。八、執行機關。第五條之通訊監察期間，每
    次不得逾三十日；其有繼續監察之必要者，得於期間屆滿前
    ，重新聲請。前項期間屆滿前，已無監察之必要者，應即停
    止監察，同法第11條、第12條亦定有明文。查本案中關於00
    00000000號之監聽係法務部調查局、內政部警政署為執行機
    關，依臺灣板橋地方法院檢察署96年4 月23日96年度乙○榮
    言監（續）字第000200號通訊監察書，案由及涉嫌觸犯之法
    條為毒品危害防制條例第4 條第1 項，實施監察之通訊號碼
    共計7 線電話號碼（包含上開行動電話），監察時間自96年
    4 月26日上午10時起至96年5 月25日上午10時止，監察方法
    為監聽、錄音，有該通訊監察書一件在卷可憑（見本院卷第
    38頁至第39頁），是承辦員警對於被告所使用之上開000000
    0000號門號實施監聽錄音，並未逾越授權實施監察之範圍，
    是本件監聽符合前開通訊保障及監察法之法定程序，應具有
    證據能力。
  (三)按被告以外之人於偵查中向檢察官所為陳述，除顯有不可信
    之情況者外，得為證據，刑事訴訟法第159 條之1 第2 項定
    有明文。偵查中對被告以外之人（包括證人、鑑定人、告訴
    人、被害人及共同被告等）所為之偵查筆錄，或被告以外之
    人向檢察官所提之書面陳述，性質上均屬傳聞證據。惟現階
    段刑事訴訟法規定檢察官代表國家偵查犯罪、實施公訴，依
    法其有訊問被告、證人及鑑定人之權，證人、鑑定人且須具
    結，而實務運作時，檢察官偵查中向被告以外之人所取得之
    陳述，原則上均能遵守法律規定，不致違法取供，其可信度
    極高，職是，被告以外之人前於偵查中已具結而為證述，除
    反對該項供述得具有證據能力之一方，已釋明「顯有不可信
    之情況」之理由外，不宜以該證人未能於審判中接受他造之
    反對詰問為由，即遽指該證人於偵查中之陳述不具證據能力
    。本件證人即向被告購買第二級毒品甲基安非他命之甲○○
    於檢察官偵查中所為之陳述（見96年度偵字第22701 號偵查
    卷第38頁至第39頁；97年度偵緝字第331 號偵查卷第56頁至
    第57頁），其未曾提及檢察官在偵查時有不法取供之情形，
    反對該項供述得具有證據能力之陳述，亦未釋明上開供述有
    顯不可信之情況，依上說明，證人甲○○於偵查中之證言自
    具有證據能力。
貳、實體方面：
一、訊之被告固坦承有於前揭時地與證人甲○○、丁○○電話聯
    絡之事實，惟矢口否認有何販賣第二級毒品甲基安非他命之
    犯行，辯稱：伊不知甲○○、丁○○有無施用甲基安非他命
    ，但甲○○、丁○○有打電話與伊聯絡時，在閒聊中問伊甲
    基安非他命的價錢，丁○○有說朋友要跟伊聯絡，後來也沒
    有打來，伊實不知甲○○於96年5 月16日在電話中是在講什
    麼云云。經查：
  (一)被告有於前揭時地以電話聯絡交易方式而販賣第二級毒品甲
    基安非他命予甲○○一節，迭據證人甲○○於警詢及偵審中
    證述明確（見96年度偵字第22701 號偵查卷第10頁；97年度
    偵緝字第331 號偵查卷第56頁至第57頁、本院卷第94頁至第
    99頁），核其與被告於96年5 月16日晚上7 時42分45秒之電
    話監聽內容相符，有該監聽譯文1 件附卷可稽（見96年度偵
    字第22701 號偵查卷第20頁），再參以被告亦不否認前開00
    00000000電話為伊所使用，且有與證人甲○○為前開電話監
    聽內容之對話等事實（見本院卷第67頁、第68頁），況被告
    與證人甲○○間已認識10幾年，雙方間並無仇怨，已據被告
    於警詢及本院準備程序中、證人甲○○於警詢時陳述甚明（
    見96年度偵字第22701 號偵查卷第7 頁、第11頁、本院卷第
    67頁），證人甲○○並無搆詞陷害被告之必要，足徵證人甲○○確有於前揭時地以電話與被告聯絡後，向被告購得第二
    級毒品甲基安非他命1 次無訛。被告辯稱伊於前揭時地只有
    跟甲○○通電話，並未販賣甲基安非他命云云，要無可採。
  (二)被告有以電話聯絡交易方式而販賣第二級毒品甲基安非他命
    予丁○○一節：
    1.已據證人丁○○於警詢時證稱：「（問：你所吸食之安非
      他命係向何人購買？於何時、地購買？共購買幾次？每次
      數量及價錢多少？都是如何聯絡交易？）我是向朋友綽號
      『阿吉』之男子，購買安非他命自己施用，我有給他錢。
      是以我的行動電話打給他，行動電話號碼忘記了，我向『
      阿吉』購買2 次，於96年5 月中旬約下午18時左右，在我
      工作的工地內（永和市○○路75巷內），他親自拿安非他
      命1 包代價1000元」、「（問：警方提供指認犯嫌紀錄表
      編號3 丙○○是綽號『阿吉』之男子？）是他本人」、「
      （問：門號0000000000是何人使用？）綽號『阿吉』使用
      」、「（問：經警方實施通訊監察0000000000門號，發現
      你於96年5 月17日17時14分通話《門號0000000000》，你
      說：喂! 好了嗎，丙○○回答：拿給他了啊。你說：好啦
      。丙○○回答：不然你叫他先拿一千。你說：他說一千你
      的太少啊。丙○○回答：隨便你，看你要怎樣。你說：一
      千那你要拿多少給人家。丙○○回答：跟你的一樣啊。你
      說：跟我的一樣，他說太少啊。丙○○回答：啊我不會講
      。你說：先不要講啦。丙○○回答：好啦。等語內容，你
      有何解釋？）是我朋友拜託我，向丙○○購買毒品安非他
      命，並沒有轉賣毒品安非他命」等語在卷（見96年度偵字
      第22701 號偵查卷第15頁至第16頁）。
    2.而依96年5 月17日下午5 時14分24秒0000000000號行動電
      話監聽譯文所載：「被告：喂」、「證人丁○○：喂，好
      了嗎，我朋友說快一點」、「被告：拿給他了啊」、「證
      人丁○○：好啦」、「被告：現在你那裏怎樣」、「證人
      丁○○：一個囉哩囉嗦的人」、「被告：不然你叫他先拿
      一千」、「證人丁○○：他說一千你的太少啊」、「被告
      ：是誰啦，我認識嗎」、「證人丁○○：一個認識，一個
      不認識」、「被告：隨便你，看你要怎樣」、「證人丁○○：一千那你要拿多少給人家」、「被告：跟你的一樣啊
      」、「證人丁○○：跟我的一樣，他說太少啊」、「被告
      ：啊我不會講」、「證人丁○○：先不要講啦」、「被告
      ：好啦」等語（見96年度偵字第22701 號偵查卷第21頁）
      ，可看出證人丁○○應曾向被告購買過一千元之物品，而
      該物品係指第二級毒品甲基安非他命，亦可從證人丁○○
      於警詢中證稱上開監聽譯文之內容係朋友拜託伊向被告購
      買毒品安非他命等語得證（見上開偵查卷第16頁），況上
      開0000000000號、0000000000號行動電話分別為被告、證
      人丁○○所使用，亦據其二人分別陳述、證述在卷，如非
      證人丁○○曾向被告購買過第二級毒品甲基安非他命，而
      知悉被告有販賣第二級毒品甲基安非他命，自不可能隨意
      代朋友向被告詢價。綜上，足證證人丁○○於警詢中所述
      曾向被告以一千元代價購買過第二級毒品甲基安非他命1
      次等語，洵屬非虛。至證人丁○○於警詢中雖表示曾向被
      告購買過兩次甲基安非他命（見上開偵查卷第15頁），然
      依證人丁○○於警詢中所述：「於96年5 月中旬（時間不
      詳）於下午18時左右，在我工作的工地內（永和市○○路
      75 巷 內），他親自拿安非他命1 包代價1000元」等語（
      見上開偵查卷第15頁），證人丁○○顯然僅能確認一次之
      時、地、數量及金額，自應採有利於被告之認定，是就證
      人丁○○向被告購買第二級毒品甲基安非他命時、地、數
      量及金額，應認僅有前開犯罪事實欄所述之一次。故被告
      辯稱伊沒有販賣第二級毒品予證人丁○○云云，亦不足採
      信。
  (三)本案雖因被告矢口否認販賣犯行，致無從得知被告購入第二
    級毒品甲基安非他命之確實價格，進而與其販出之價格相較
    以查知被告獲利為何。然販賣第二級毒品，可處無期徒刑及
    七年以上有期徒刑，得併科新台幣七百萬元以下罰金，為毒
    品危害防制條例第4 條第2 項定有明文，是販賣毒品係屬嚴
    重違法行為，苟遭逮獲，後果非凡，毒販出售毒品時無不小
    心翼翼，不敢公然為之，且甲基安非他命並無公定之價格，
    並可任意分裝或增減其份量，而每次買賣之價量，亦隨時依
    雙方關係之深淺、當時之資力、需求程度及對行情之認知等
    因素而異其標準，非可一概而論，因之販賣之獲利，除經坦
    承犯行，或帳冊價量均臻明確外，委難察得實情，而販賣之
    人從價差或量差中牟利方式雖異，惟其圖利之非法販賣行為
    則均相同，是縱未確切查得販賣賺取之實際差價，但除別有
    事證，足認係按同一價格轉讓，確未牟利之情形外，尚難執
    此認非法販賣之事證有所不足，致知過坦承者難辭重典，飾
    詞否認者反得逞僥倖，而失情理之平；且甲基安非他命價格
    昂貴，取得不易，苟無利可圖，應無甘冒被查緝法辦之危險
    而平白為無償轉讓毒品之可能，是其販入之價格必較售出之
    價格低廉，而有從中賺取買賣差價牟利之意圖及事實，應屬
    符合論理法則且不違背社會通常經驗之合理判斷。由上述說
    明，足徵被告販賣第二級毒品甲基安非他命之行為，主觀上
    確有營利之意圖，應堪認定。
  (四)綜上所述，被告所辯係事後圖飾卸責之詞，不足採信，本件
    事證已臻明確，被告基於賺取差價之營利意圖，而販賣第二
    級毒品甲基安非他命予證人甲○○、丁○○各1 次之犯行均
    堪認定。
二、按甲基安非他命係毒品危害防制條例第2 條第2 項所定之第
    二級毒品，不得非法持有、施用、販賣。核被告所為，係犯
    毒品危害防制條例第4 條第2 項之販賣第二級毒品罪。被告
    持有第二級毒品甲基安非他命之低度行為，已為販賣之高度
    行為所吸收，不另論罪。查被告前曾於91年間，分別因施用
    第二級毒品、持有第一級毒品案件，經臺灣臺北地方法院以
    92年易字第540 號各判處有期徒刑7 月、7 月，應執行有期
    徒刑1 年確定；又於92年間，因施用第二級毒品案件，經本
    院以92年簡字第2794號判處有期徒刑6 月確定，前開三罪接
    續執行，均於94年9 月28日縮刑期滿執行完畢，此有臺灣高
    等法院被告前案紀錄表一件在卷可稽，其於上開徒刑執行完
    畢後五年之內，故意再犯本件有期徒刑以上之罪，為累犯，
    應依刑法第47條第1 項之規定加重其刑。被告先後二次販賣
    甲基安非他命之犯行間，犯意各別，行為互殊，應予分論併
    罰。審酌被告正值青年，身體健全，竟不思循正當途徑獲致
    財物，明知第二級毒品戕害人體身心健康甚鉅，卻為圖非法
    獲利，而販賣第二級毒品，助長毒品泛濫，戕害他人身心健
    康，危害社會治安非輕，且於法院審理時飾詞否認犯行，欲
    圖卸責，未見悔意等一切情狀，各量處如主文所示之刑，並
    定其應執行之刑。又被告因販賣第二級毒品所得之財物1500
    元（即10 00 元＋500 元），雖未扣案，然此係被告販賣第
    二級毒品所得之財物，應依毒品危害防制條例第19條第1 項
    之規定，併予宣告連帶沒收之，如全部或一部不能沒收時，
    應以其財產抵償之。
據上論斷，應依刑事訴訟法第299 條第1 項前段，毒品危害防制
條例第4 條第2 項、第19條第1 項，刑法第11條前段、第47條第
1 項、第51條第5款，判決如主文。
本案經檢察官顏世翠到庭執行職務。
中    華    民    國    97    年    5     月    30    日
                  刑事第十三庭    審判長法  官  李麗珠
                                        法  官  許映鈞
                                        法  官  俞秀美
上列正本證明與原本無異。
如不服本判決，應於送達後十日內敘明上訴理由，向本院提出上
訴狀
                                        書記官  林政良
中    華    民    國    97    年    5     月    30    日
附錄本案論罪科刑法條全文：
毒品危害防制條例第4條
製造、運輸、販賣第一級毒品者，處死刑或無期徒刑；處無期徒
刑者，得併科新臺幣1 千萬元以下罰金。
製造、運輸、販賣第二級毒品者，處無期徒刑或7 年以上有期徒
刑，得併科新臺幣7 百萬元以下罰金。
製造、運輸、販賣第三級毒品者，處 5 年以上有期徒刑，得併科
新臺幣 5 百萬元以下罰金。
製造、運輸、販賣第四級毒品者，處3 年以上10年以下有期徒刑
，得併科新臺幣3 百萬元以下罰金。
製造、運輸、販賣專供製造或施用毒品之器具者，處1 年以上7
年以下有期徒刑，得併科新臺幣1 百萬元以下罰金。
前5 項之未遂犯罰之。


司法院資訊處製作；財團法人民間司法改革基金會備份。
